【裁判字號】    90,訴,1248
【裁判日期】    900829
【裁判案由】    給付違約金
【裁判全文】
臺灣高雄地方法院民事判決  九十年度訴字第一二四八號
    原      告  甲○○
                己○○
                戊○○
                辛○○
                乙○○
                丁○○
                庚○○
                丙○○
    被      告  惠光建設股份有限公司
    法定代理人  壬○○
右當事人間給付違約金事件，本院判決如左：
    主    文
被告應給付原告新台幣伍百萬元及自民國九十年七月十九日起至清償日止，按週年利
率百分之五計算之利息。
訴訟費用由被告負擔。
本判決於原告以新台幣壹佰陸拾柒萬元供擔保後得假執行。
    事    實
甲、原告方面：
一、聲明：求為判決（一）被告應給付原告新台幣（下同）五百萬元及自起訴狀繕本
    送達翌日起至清償日止，按週年利率百分之五計算之利息。（二）願供擔保請准
    宣告假執行。
二、陳述：
（一）兩造於八十三年三月十日簽訂「合建分屋契約書」，由原告提供土地由被告出
      資興建房屋，整體規劃、設計，建築地下二層地上十六層房屋及面臨四十米路
      之十六樓上蓋五十坪左右佛堂之合建事宜，約定「甲方︵即原告）提供座落高
      雄縣鳳山市○○○段地就367，（面積）180平方公尺、地號360（面積）1756
      平方公尺、地號369-1（面積）12平方公尺、地號372-12，（面積）83平方公
      尺、地號372-13, （面積）39平方公尺，面積共2070平方公尺」（契約第一條
      ），作為合建之基地，而「乙方（即被告）負責規劃、設計、領照、施工、管
      理及有關工程之一切事務與資金至全部完工，領到使用執照，接妥水電，包括
      水電錶及其內外配管，並由乙方指定代書代辦，切房地產權登記手續，其設計
      圖樣以高雄縣政府建管課核准圖權為準。」（契約書第四條）」兩造間之合建
      分屋契約即已成立生效，其後原告依約將土地提供予被告辦理相關興建手續，
      被告亦依約於八十五年十月四日向高雄縣政府建設局申請建造執照，經高雄縣
      政府核發並報准開工後，被告於八十六年二月三日即就本合建事宜開始建建工
      程。惟被告於施作地下二層及地上一樓之部份工程後，即因資金遇轉不靈以致
      無法支付承包廠商之工程款，被告因而於八十六年九月份停止本件興建工程。
（二）兩造間就合建分屋所成立契約，原告之給付義務為提供上述土地以作建築基地
      ，而原告均已依約履行，至被告之給付義務為出資興建房屋，並於報准開工後
      一千零八十天內全部完工並領到使用執照接妥水電，再將原告分得之房屋移交
      原告接管（合約第九條參照）。原告早已提供土地，被告亦已申得建造執照並
      開始興建本工程，足見原告已履行給付義務，然被告卻於八十六年九月份因資
      金週轉不靈而停工，被告已然違背給付義務，再查被告已停業並無營運，負責
      人又因案通緝中，故被告對於本件合建分屋契約就客觀型態及商業上之判斷及
      各方利益考量實已不可能繼續履行本件合建分屋契約之給付義務，且已陷於給
      付不能之狀態，且其事由係屬可歸責於被告，被告之行為已構成民法第二百二
      十六條之給付不能，原告自得依民法第二百五十六條之規定解除兩造間之合建
      分屋契約，並以起訴狀繕本送達為向被告解約之意思表示。並依民法第二百五
      十條及契約書第九條之約定，向被告請求違約金。
（三）按「當事人得約定債務人於債務不履行時，應支付違約金。」、「違約金，除
      當事人另有訂定外，視為因不履行而生損害之賠償總額」民法第二百五十條第
      一項第二項前段定有明文。查兩造間所成立之合建分屋契約書第九條規定「．
      ．自向政府報備開工之日起算一0八0工作天完成全部工程（以領到使用照為準
      ），並依規定領取使用執照，接通外水電，將甲方（即原告）分得之房屋移交
      甲方接管。倘乙方（即被告）逾期完工延誤移交房屋時，每逾一日應補償甲方
      分收房屋法定工程費千分之一計算之違約金．．．」本條款即為兩造間就因一
      方債務不履行時所應負賠償總額預定性違約金之約定，原告自得依約定向被告
      請求違約金。其計算如下：(一)被告於八十六年二月三曰向政府報備開工，此為
      工程期間一千零八十工作天之起算日，核算後於八十九年十月十七日被告即應
      依契約完成本件工程並領得使用執照，故該日即為雨造間違約金起算期日，並
      計算至九十年五月十五日之起訴日，共違約日數為二百二十天。(二)本件之法定
      工程費為一億五千三百七十五萬四十一元，故被告每違約一日應給付千分之一
      計算之違約金即十五萬三千七百五十元。(三)故原告得向被告請求之違約金共三
      千三百八十二萬五千元。(四)原告先就五百萬元部分請求。
三、證據：提出合建分屋契約書、建造執照、照片、高雄縣政府函等為證。
乙、被告方面：
    被告未於言詞辯論期日到場，亦未提出準備書狀作何聲明或陳述。
    理    由
一、本件被告經合法通知，未於言詞辯論期日到場，核無民事訴訟法第三百八十六條
    各款所列情形，爰依原告聲請，由其一造辯論而為判決。
二、原告主張之事實，業據提出合建分屋契約書、建造執照、照片、高雄縣政府函等
    為證，而被告經合法通知，既未到庭爭執或提出任何書狀作何有利於己之聲明或
    陳述，原告之主張自堪信為真實。
三、原告就違約金之請求雖主張以總工程款按日以千分之一為計算基準，惟依兩造合
    約書第九條後段係約定「倘乙方（即被）逾期完工延誤移交房屋時，每逾一日應
    補償甲方（即原告）分收房屋法定工程費千分之一計算之違約金」，而合約第五
    條就兩造合建分屋分配比例，則約定房屋總可售金額甲方分得百分之四十、乙方
    分得百分之六十，是原告就其請求之金額自僅得按其應分得之百分之四十之比例
    為計算標準，是原告得請求之總金額應為一千三百五十三萬元，而非為三千三百
    八十二萬五千元，然因原告僅就其中五百萬元為起訴，並未逾其得請求之總金額
    ，其請求仍有理由
四、從而原告依據契約約定及民法第二百五十條規定之法律關係，請求被告給付違約
    金及自起訴狀繕本送達翌日起算之法定遲延利息，依法即屬正當有據，應予准許
    。
五、原告陳明願供擔保，聲請宣告假執行，經核並無不合，爰酌定相當擔保金額准許
    之。
據上論結：本件原告之訴為有理由，依民事訴訟法第三百八十五條第一項前段、第七
十八條、第三百九十條第二項，判決如主文。
中      華      民      國    九十      年      八      月    二十九    日
                              臺灣高雄地方法院民事第二庭
~B法      官  林玉心
右為正本係照原本作成。
如不服本判決，應於送達後廿日內，向本院提出上訴狀並表明上訴理由，如於本
判決宣示後送達前提起上訴者，應於判決送達後十日內補提上訴理由書（須附繕本）。
中      華      民      國    九十      年      八      月    二十九    日
~B法院書記官  鄭裕一


司法院資訊處製作；財團法人民間司法改革基金會備份。
